臺灣高雄地方法院刑事判決　　　　　　　　　　　　　九十一年度自字第一四九號
　　自　訴　人　乙○○
　　被　　　告　甲○○
右列被告因妨害自由案件，經自訴人提起自訴，本院判決如左：
    主  文
甲○○無罪。
    理  由
一、自訴意旨略以：被告甲○○與高雄市小港區港興里里長歐慧玲係夫妻關係，被告
    明知民國八十九年十一月二十七日上午伊從外面趕回來已經不是伊妻歐慧玲指訴
    自訴人到高雄市○○區○○街一四八號伊住處前侮辱及恐嚇的同日上午十時四十
    五分許，乃被告在看到警察於同日上午十一時許以後在高雄市○○區○○街一五
    八號前路上向自訴人查問時，被告即從伊住處的方向跑來向警察說：「自訴人喝
    醉酒一再到他家騷擾」等語，並欲出手毆打自訴人，被警察勸阻，再大聲向警察
    指說：「這是地方惡霸，把他帶走」等語，警察就把自訴人載去小港派出所留置
    。被告之妻歐慧玲指訴自訴人到伊住處前侮辱及恐嚇的時間為「八十九年十一月
    二十七日上午十時四十五分許」，其報案時間為「同日上午十一時許」，前後已
    經相隔十五分鐘，當時自訴人行動自由並未受到他人控制，苟有伊指訴之情事，
    自訴人早就離開伊住處前。林紀木貴於九十年一月九日偵訊證稱：「那天近中午
    時分，伊看見自訴人與歐慧玲之夫甲○○在路上拉扯後，自訴人被警察帶走，當
    時歐慧玲不在場」，又於同年三月八日偵訊證稱：「八十九年十一月二十七日上
    午約十一時卅分至十二時許，伊見到自訴人在伊店外距離約卅公尺的路上被警帶
    走，伊係聽到警車聲才起身到騎樓看，看到歐慧玲之夫甲○○與自訴人在吵架，
    甲○○出手要打自訴人，被警察勸阻而未打到」云云；被告於九十年三月二十一
    日偵訊供稱：「那天是鄰居打電話告訴伊，伊才趕回來，看到警察來，伊有出面
    用手指責自訴人」等語，及據報前往處理的警員黃文祥於偵查中證稱：「伊當天
    到現場有看到甲○○，他是後來才出來，說乙○○喝醉酒，一再到他家騷擾」等
    語（見八十九年度偵字第二八０八四號偵查卷第一四五頁），均未指出「警員到
    場時歐慧玲有在場」，警員黃文祥亦未證述：「當場見聞自訴人有辱及恐嚇的
    言詞」；被告之妻歐慧玲於本院九十年五月十四日訊問供稱：「伊丈夫甲○○從
    事代書工作，其工作地點距福隆街車程約十分鐘，伊所有的指訴，伊丈夫都不在
    場」等語，證人林錦鏢於本院九十年五月十四日訊問證稱：「當天約十時卅分到
    十二時許，公賣局載酒來，伊在點貨，見到警察巡邏車來，甲○○就大聲說：「
    這是地方惡霸，把他帶走」，警察就把自訴人載走，當時伊距巡邏車約十公尺左
    右，在自訴人被警察載走前，伊並未聽到自訴人里長」等語，證人即警員傅仁
    邦於本院九十年五月三十一日訊問證稱：「八十九年十一月二十七日上午，是鍾
    群彬、黃文祥他們把他帶回派出所」等語。綜合上情足見八十九年十一月二十七
    日上午十一時許以後據報前往處理的警員到達福隆街遇到自訴人的地點，已經不
    是歐慧玲的住處前，當時歐慧玲不在場；被告自承看到警察來伊有出面，當時其
    自警員黃文祥陳述之內容與伊妻歐慧玲指訴完全無關，亦經證人即警員黃文祥於
    偵查中結證在卷，被告竟然誣指自訴人是「地方惡霸」，要求警員強行把自訴人
    載去小港派出所留置，因認被告涉犯刑法第三百零二條之妨害自由罪。
二、按犯罪事實應依證據認定之，無證據不得推定其犯罪事實；不能證明被告犯罪者
    ，應諭知無罪之判決，刑事訴訟法第一百五十四條、第三百零一條第一項分別定
    有明文。又刑事訴訟法上所謂認定犯罪事實之證據，係指足以認定被告確有犯罪
    行為之積極證據而言，如未能發現有相當證據或證據不足以證明，自不能以推測
    或擬制之方法以為裁判基礎，又認定不利於被告之事實，需依積極證據，苟積極
    證據不足為不利被告之認定時，即應為有利於被告之認定，更不必有何有利之證
    據，最高法院二十九年上字第三一０五號，四十年台上字第八六號及三十年上字
    第八一六號判例可資參照。第按檢察官就被告犯罪事實，應負舉證責任，並指出
    證明之方法；又檢察官於審判期日所得為之訴訟行為，於自訴程序，由自訴人為
    之，刑事訴訟法第一百六十一條第一項及第三百二十九條分別定有明文，準此以
    解，自訴人於自訴程序中之審判期日，就被告犯罪事實，應負舉證責任，並指出
    證明之方法，合先敘明。
三、本件自訴人認被甲○○涉犯刑法第三百零二條之妨害自由罪，無非係以被告明知
    自訴人未於八十九年十一月二十七日至被告中恐嚇被告之妻，竟報警請高雄市政
    府警察局小港分局之警員將其帶回警局為其論斷之依據，訊據被告堅決否認有妨
    害自由之犯行，辯稱：「當天我回家時，自訴人已經在一五八號前罵警員，是我
    太太報警的，我就告訴警員，說自訴人是現行犯，我們要告他，叫警員把他帶走
    ，之後就去警局製作筆錄。警員把自訴人帶走，是依法處理，並沒有妨害自由的
    意思」等語（見本院九十一年五月一日訊問筆錄）。經查：
（一）自訴人確於八十九年十一月二十七日上午十時四十五分許，至高雄市○○區○
      ○街一四八號證人歐慧玲住處前大街之公共場所，以「要殺死妳全家」等語恐
      嚇證人歐慧玲，嗣於同日上午十一時許，經證人歐慧玲報警處理等情，業據台
      灣高等法院高雄分院判決自訴人有期徒刑四月確定，此有台灣高等法院高雄分
      院九十年度上易字第一七四八號判決及台灣高雄地方法院九十年度易字第一五
      ０四號判決各乙份在卷可稽，是自訴人仍稱其於該日未恐嚇證人歐慧玲云云，
      顯非事實。
（二）另據證人鍾群彬即到場處理之員警到庭證稱：「（當日接獲報案情形？）有民
      眾打電話到我們派出所值班，值班的人告訴我說有人酒醉滋事，我就與另一位
      同事一起到現場處理，到達現場時就看到自訴人在福隆街還繼續在辱罵歐慧玲
      ，我們到達現場時，被告尚未到達現場：：：」、「：：：被告當時在現場確
      定有告訴我說，要對自訴人提出告訴」等語（見本院九十一年九月十二日訊問
      筆錄），是依證人鍾群彬之證詞，員警趕至現場處理時，自訴人仍有繼續辱罵
      證人歐慧玲之行為，則被告身為證人歐慧玲之丈夫，其為保護證人歐慧玲而要
      求現場之員警將自訴人帶回警局依法處理之舉動，合乎情理，是就被告之主觀
      而言，應無妨害自訴人自由之意思。加以現場又係由警方處理，當警方要求自
      訴人一同前往警局時，自訴人亦未表示反對而搭乘警車前往，足見被告亦未以
      私行拘禁或其他不法方法拘束自訴人自由之方式使之隨同前往警局，自與刑法
      第三百零二條之構成要件有間。再審諸自訴人當時對於是否隨同前去警局既非
      無決定權，猶願隨同前往，顯見自訴人係出於自由意思決定而為之，本件客觀
      上既不存在有妨害自由之情狀，而自訴人心中是否另有真意之保留，因於妨害
      自由罪之成立與否無涉，故非本院所應審究，職是，既無證據顯示被告於主觀
      上有拘束自訴人行動自由之意思，客觀上亦未見被告對自訴人有有妨害自由之
      行為，亦無證據顯示自訴人係遭他人以私行拘禁或其他不法之方式限制行動自
      由而前去警局，則不得單純以被告為報警之人，驟認其構成妨害自由罪。
四、綜上所陳，既無積極確切之證據足資顯示被告確有如自訴人所稱之刑法第三百零
    二條之妨害自由之構成要件，揆諸首揭說明，自應就被告為無罪之諭知。
五、本件事證已臻明確，是自訴人具狀要求本院勘驗警訊及偵訊錄音帶，本院認無勘
    驗之必要，附此敘明。
據上論斷，應依刑事訴訟法第三百四十三條、第三百零一條第一項，判決如主文。
中      華      民      國    九十一    年     十一     月    二十六    日
                                    臺灣高雄地方法院刑事第五庭
                                        審判長法  官    吳永宋
                                              法  官    林家賢
                                              法  官    張茹棻
右正本證明與原本無異。
如不服本判決，應於判決送達後十日內，向本院提出上訴狀。
                                              書記官    李忠霖
中      華      民      國    九十一    年     十一     月    二十六    日
